【裁判字號】    99,輔宣,15
【裁判日期】    991118
【裁判案由】    輔助宣告
【裁判全文】
臺灣宜蘭地方法院民事裁定              99年度輔宣字第15號
聲  請  人  宜蘭縣政府
法定代理人  林聰賢
非訟代理人  楊雯芯
上列聲請人聲請輔助宣告事件，本院裁定如下：
    主  文
宣告魏志明（男，民國○○○年○月○○○日生，身分證統一編
號：Ｚ000000000，住宜蘭縣羅東鎮○○里○○鄰○○路○段一八
０巷十三號）為受輔助宣告之人。
選定何育任（男，民國○○年○月○○日生，身分證統一編號：
Ｚ000000000）為受輔助宣告之人魏志明（男，民國○○○年○月
○○○日生，身分證統一編號：Ｚ000000000）之輔助人。
聲請程序費用新臺幣壹仟元由受輔助宣告之人負擔。
    理  由
一、聲請意旨略以：應受輔助宣告之人魏志明（男，民國○○○
    年○月○○○日生，身分證統一編號：Ｚ000000000，住宜蘭
    縣羅東鎮○○里○○鄰○○路○段一八０巷十三號）為中度
    智能障礙，經延醫診治仍不見起色，致其為意思表示或受意
    思表示，或辨識其意思表示效果之能力顯有不足。聲請人宜
    蘭縣政府為主管機關，爰依民法第十五條之一第一項聲請准
    予宣告魏志明為受輔助宣告之人，且為維護應受輔助宣告之
    人魏志明各項權益，爰請併予選定何育任為應受輔助宣告之
    人魏志明之輔助人等語。並提出戶籍謄本、財團法人天主教
    靈醫會羅東聖母醫院診斷證明書、中華民國身心障礙手冊及
    稅務電子閘門財產所得調件明細表等件在卷為證。
二、按對於因精神障礙或其他心智缺陷，致其為意思表示或受意
    思表示，或辨識其意思表示效果之能力，顯有不足者，法院
    得因本人、配偶、四親等內之親屬、最近一年有同居事實之
    其他親屬、檢察官、主管機關或社會福利機構之聲請，為輔
    助之宣告。民法第十五條之一第一項定有明文。
三、本院審驗應受輔助宣告之人魏志明之心神狀況，並採用財團
    法人天主教靈醫會羅東聖母醫院九十九年十一月一日天羅聖
    民字第０九一六號函覆，由該院精神科主治醫師郭約瑟醫師
    製作之精神鑑定報告書所載：(一)應受監護宣告之人魏志明之
    父母均已逝世，其自七十一年三月十日鑑定為中度智能不足
    ，小學畢業後，雖能從事部分工作，但因工作能力與工作品
    質不佳，自九十一年間起接受智能發展中心之日間照護訓練
    課程，九十九年八月間因與社區青少年發生嚴重肢體衝突，
    故改為二十四小時全日照護至今；(二)應受輔助宣告之人之一
    般日常生活功能尚稱獨立，具備一般溝通與購物能力，但對
    財務管理能力與金錢觀念不足，鑑定時意識清楚，注意力集
    中，情緒稍顯焦慮，態度合作，動作自然，可平和穩坐，簡
    單對答能力與定向感正常，計算能力不佳，金錢觀念不足，
    一般問題之判斷能力尚可，但無法回答較複雜之問題，智力
    測驗顯示為輕度智能不足，腦波檢查亦呈現輕度廣泛性腦功
    能障礙；(三)應受輔助宣告之人經臨床診斷為輕度智能不足，
    致其為意思表示或受意思表示、辨識其意思表示效果之能力
    相較於一般人顯有不足，但未達不能之程度等情，認魏志明
    因辨識能力顯有不足，且有受輔助宣告之必要，爰依首揭法
    條規定，宣告魏志明為受輔助宣告之人。
四、按受輔助宣告之人，應置輔助人。輔助人及有關輔助之職務
    ，準用第一千一百十一條至第一千一百十一條之二之規定，
    民法第一千一百一十三條之一定有明文。再按，法院為監護
    之宣告時，應依職權就配偶、四親等內之親屬、最近一年有
    同居事實之其他親屬、主管機關、社會福利機構或其他適當
    之人選定一人或數人為監護人。法院為前項選定及指定前，
    得命主管機關或社會福利機構進行訪視，提出調查報告及建
    議。監護之聲請人或利害關係人亦得提出相關資料或證據，
    供法院斟酌。法院選定監護人時，應依受監護宣告之人之最
    佳利益，優先考量受監護宣告之人之意見，審酌一切情狀，
    並注意下列事項：受監護宣告之人之身心狀態與生活及財
    產狀況；受監護宣告之人與其配偶、子女或其他共同生活
    之人間之情感狀況；監護人之職業、經歷、意見及其與受
    監護宣告之人之利害關係；法人為監護人時，其事業之種
    類與內容，法人及其代表人與受監護宣告之人之利害關係。
    民法第一千一百十一條、第一千一百十一條之一分別定有明
    文。查受輔助宣告之人魏志明之親屬何育任業已陳明願任受
    輔助宣告之人魏志明之輔助人，且宜蘭縣政府社會處於九十
    九年六月七日召開身心障礙個案家屬協調會，亦決議由何育
    任擔任魏志明之輔助人，此見卷附會議紀錄即明，是認何育
    任具輔助魏志明之意願與能力，當認其可為受輔助宣告之人
    何育任之利益全力監護，由其擔任受輔助宣告之人魏志明之
    輔助人，自當合於受輔助宣告之人魏志明之最佳利益。秉此
    ，本院基於受輔助宣告之人魏志明之最佳利益，復查無不宜
    由何育任輔助受輔助宣告之人魏志明之法定事由，爰依法併
    予選定何育任擔任受輔助宣告之人魏志明之輔助人如主文。
五、依民事訴訟法第六百二十四條之一第三項、第六百零八條第
    一項，裁定如主文。
中    華    民    國    99    年    11    月    18    日
                  臺灣宜蘭地方法院家事法庭
                      法  官  陳嘉年
以上正本與原本無異。
如不服本裁定關於選定輔助人之部分，應於送達後10日內向本院
提出抗告狀，並繳納抗告費新臺幣壹仟元；其餘關於輔助宣告之
部分，不得抗告。
中    華    民    國    99    年    11    月    19    日
                      書記官  林家妮

司法院資訊處製作；財團法人民間司法改革基金會備份。
